【裁判字號】    92,台上,1976
【裁判日期】    920416
【裁判案由】    偽造文書
【裁判全文】
最高法院刑事判決                              九十二年度台上字第一九七六號
    上  訴  人  甲○○
右上訴人因偽造文書案件，不服台灣高等法院中華民國八十九年十一月二十四日第二
審判決（八十九年度上訴字第二九０三號，起訴案號：台灣板橋地方法院檢察署八十
八年度偵字第一三０七０號、八十八年度偵緝字第三一七號），提起上訴，本院判決
如左：
    主  文
上訴駁回。
    理  由
一偽造私文書部分：
按刑事訴訟法第三百七十七條規定，上訴於第三審法院，非以判決違背法令為理由，
不得為之。是提起第三審上訴，應以原判決違背法令為理由，係屬法定要件。如果上
訴理由狀並未依據卷內訴訟資料，具體指摘原判決不適用何種法則或如何適用不當，
或所指摘原判決違法情事，顯與法律規定得為第三審上訴理由之違法情形，不相適合
時，均應認其上訴為違背法律上之程式，予以駁回。本件上訴意旨略稱：(一)、上訴人
甲○○因積欠前妻張淑娟娘家借款，為安撫其情緒，於民國八十七年九月、十月間，
將坐落台北縣板橋市○○段一八二地號土地及基地上之建物，嘉義縣太保市○○○段
四四五之五六、四四五之二八地號土地及基地上之建物，贈與張淑娟，確係經過張淑
娟之同意後辦理，此從張淑娟於同年八月七日向戶政機關為印鑑證明之登記，同年月
二十七日即簽訂贈與契約並辦理移轉登記可證。嗣告訴人蕭春蓮等對上訴人及張淑娟
提出刑事詐欺之告訴，為使張淑娟勿受告訴人利用刑事程序達到逼債之目的及安心照
顧家人，上訴人與張淑娟及張淑娟之母張翁敏才於偵查中及第一審為不實之陳述稱：
上訴人將上開不動產贈與張淑娟時，其不知情。嗣張淑娟於原審已供稱：贈與之事伊
知道，過戶前有對伊說過。告訴人蕭春蓮於第一審及原審亦證稱：上訴人將財產過戶
給張淑娟，張淑娟應該也知道，伊想張淑娟有同意等情。原判決對此有利於上訴人之
證據不採信，而仍以上訴人等上開不實之陳述為斷罪資料，與證據法則相違背。(二)、
上訴人於原審曾聲請傳訊證人謝宏添證明本件不動產以贈與方式登記之過程，原審未
傳訊調查，有應於審判期日調查之證據未予調查之違法等語。
惟查原判決認定上訴人有原判決事實欄所記載之行使偽造私文書犯行，係依憑上訴人
於第一審之供述、證人張淑娟、張翁敏於偵查中之證言、卷附台灣板橋地方法院八十
七年度板簡字第一一一六號民事判決、台灣嘉義地方法院八十七年度票字第二０五一
號民事裁定、上開土地及建物登記簿謄本、公證書所附贈與所有權移轉契約書、台灣
高等法院檢察署刑案紀錄簡覆表等證據，予以綜合判斷，因而撤銷第一審判決，改判
依牽連犯論處上訴人連續行使偽造私文書，足以生損害於公眾及他人罪刑（累犯），
已詳予說明其所憑之證據及其認定之理由。而以上訴人於第一審法院調查時已自承贈
與不動產之事張淑娟不知情；證人張淑娟於偵查中證稱，不知有贈與不動產之事；張
翁敏證稱，沒有向張淑娟講，是因所有接洽都是與上訴人談，抵債之事亦不曾與張淑
娟談過等情。雖張淑娟第一次之印鑑證明係其自己申請，但印鑑證明之用處甚多，不
能僅以第一次印鑑證明為其自己申請，即推測其對贈與不動產及辦理過戶之事知情。
就上訴人否認犯罪，所辯辦理不動產贈與及過戶手續，張淑娟均知情並同意，張淑娟
為不讓告訴人等得以刑事案件達逼債之目的，於偵查中才為不知情陳述云云，認係卸
責之詞，不足採信，於理由內予以指駁。復明蕭春蓮證稱上訴人將房子過戶給其太
太（即張淑娟），伊想其太太有同意云云，係推測之詞。證人張淑娟於原審翻異前詞
，為有利於上訴人之供述，與其前述證言不符，均不得採為上訴人有利之證明。並以
檢察官另起訴上訴人牽連犯刑法第三百五十六條之毀損債權罪嫌部分，因係告訴乃論
之罪，告訴人林啟池、蕭春蓮已於第一審辯論終結前撤回告訴，依審判不可分原則，
不另為不受理之諭知。所為論斷，均有卷存資料可資覆按，從形式上觀察，並無所謂
違背法令情形。按上訴人於原審雖曾聲請傳訊謝宏添作證，但經傳訊未到，原審於最
後審判期日調查證據完畢前，再訊問上訴人尚有何證據調查，上訴人答：「沒有」，
有審判筆錄可稽（原審卷第六十二頁），於法律審之本院始再為此爭執，難認係依據
卷內資料執為指摘之合法上訴第三審理由。其餘上訴意旨並未具體指摘原判決有何違
背法令之情形，仍執陳詞，或就原判決已有調查說明之事項，或就原審證據取捨及判
斷證據證明力之職權行使，漫指原判決關於此部分違法，再為事實上之爭執，難謂係
適法上訴第三審之理由。此部分之上訴為違背法律上之程式，應予駁回。
二使公務員登載不實公文書部分：
按刑事訴訟法第三百七十六條所列各罪之案件，經第二審判決者，不得上訴於第三審
法院，法有明文。本件上訴人牽連犯使公務員登載不實公文書部分，原判決認係成立
刑法第二百十四條之罪，核屬刑事訴訟法第三百七十六條第一款之案件，依上開說明
，既經第二審判決，自不得上訴於第三審法院。縱此部分與前述上訴人偽造私文書罪
部分有牽連犯關係，為裁判上一罪，但其偽造私文書罪部分之上訴為不合法，本院應
從程序上予以駁回，而無從為實體上判決，對於輕罪部分之此部分，亦無從適用審判
不可分原則，為實體上審判。上訴人竟復一併提起上訴，顯為法所不許，應予駁回。
據上論結，應依刑事訴訟法第三百九十五條前段，判決如主文。
中      華      民      國    九十二    年      四      月     十六     日
                              最高法院刑事第三庭
                                  審判長法官  董  明  霈
                                        法官  林  茂  雄
                                        法官  王  居  財
                                        法官  張  祺  祥
                                        法官  石  木  欽
      右正本證明與原本無異
                                              書  記  官
中      華      民      國    九十二    年      四      月    二十二    日


司法院資訊處製作；財團法人民間司法改革基金會備份。
